【裁判字號】    99,消債清,52
【裁判日期】    990809
【裁判案由】    清算
【裁判全文】
臺灣桃園地方法院民事裁定                 99年度消債清字第52號
聲  請  人  張寶珍
即 債 務人
代  理  人  李宏文律師
上列當事人聲請消費者債務清理事件，本院裁定如下：
    主  文
債務人張寶珍自中華民國九十九年八月十一日下午五時起開始清
算程序，並同時終止清算程序。
聲請程序費用新臺幣壹仟元由聲請人負擔。
    理  由
一、按法院開始清算程序之裁定，應載明其年、月、日、時，並
    即時發生效力；又債務人之財產不敷清償清算程序之費用時
    ，法院應裁定開始清算程序，並同時終止清算程序。消費者
    債務清理條例第83條第1 項、第85條第1 項分別定有明文。
二、本件聲請人即債務人聲請意旨略以：聲請人前於民國95年間
    曾依「中華民國銀行公會會員辦理消費金融案件無擔保債務
    協商機制」，以書面向無擔保最大債權金融機構慶豐商業銀
    行股份有限公司（現已合併為元大商業銀行股份有限公司）
    請求共同協商債務清償方案，並於同年8 月間協商成立，聲
    請人每月應繳金額為新臺幣（下同）11,225元，惟聲請人因
    當時並無工作，僅繳交6期後於96年2月毀諾，雖於97 年6月
    間找到新工作，每月平均收入約2萬元，然聲請人尚有3名未
    成年子女尚待扶養，扣除每月必要生活支出及扶養費用後並
    無賸餘，而98年7 月間雖一度找到工作，但因聲請人健康因
    素無法繼續工作，迄今每月只能仰賴殘障補助7 千元生活。
    而上開情事誠非聲請人主觀上惡意不履行協議，實係客觀上
    有不可歸責於聲請人之事由發生。再者聲請人無擔保或無優
    先權之債務總額未逾1,200 萬元，復未經法院裁定開始清算
    程序或宣告破產，爰聲請清算等語。
三、經查，聲請人所主張之上開事實，業據其提出全戶戶籍謄本
    、債權人清冊、聲請人96年、97度年綜合所得稅各類所得資
    料清單、財產歸屬資料清單、前置協商不成立證明書、財團
    法人金融聯合徵信中心綜合信用報告、聲請人帳戶之郵政存
    簿儲金簿、房屋租賃契約書、醫療證明書、桃園縣楊梅鎮公
    所低收入戶證明書、殘障手冊、本院99年度家調字第269 號
    離婚事件調解筆錄、國泰人壽保險單等證明及費用單據影本
    各1份，及被扶養人96、97 年度綜合所得資料清單、財產歸
    屬資料清單等各1 份為證。經查，聲請人目前總債務金額為
    1,439,642 元，96年度綜合所得資料清單顯示，聲請人年收
    入為0 元、97年綜合所得稅資料清單所載，聲請人年收入為
    144,504 元，另依聲請人提出之台灣土地銀行活期儲蓄存款
    存摺顯示，聲請人98年度1 至4 月尚有所得共計49,134元，
    又目前聲請人並無任何工作所得，僅仰賴每月7,000 元之殘
    障補助及3,600 元之租金補助生活，雖上述事證所示與聲請
    人之陳述略有出入，然大致上仍如聲請人所陳；另聲請人所
    提出之每月最低生活費用，應比照內政部社會司所公布之台
    灣省每人每月最低生活費用支出9,829 元計算，加以聲請人
    尚有3 名未成年子女尚待扶養（2 名15歲、1 名13歲），雖
    依上開標準計算6 成為未成年子女之每月必要扶養費用，然
    聲請人既僅提列每月1 萬2 千元，則該部分則依聲請人所陳
    報之金額計算，是以，目前聲請人每月最低生活支出及扶養
    費用總計應為21,829元（計算式：9,829+12,000），另依聲
    請人提出之存簿記錄所載，聲請人每月所得來源為殘障補助
    及租金補助兩項（共計10,600元），則依聲請人之目前所得
    來源，顯無法支付每月最低必要生活支出及扶養費用，枉論
    續為清償95年協商階段之標準每月協商金額11,225元。是本
    件參酌清算程序之規模，堪認聲請人之財產應不敷清償清算
    程序之費用，爰依上開規定裁定開始本件清算程序，並同時
    終止清算程序，爰裁定如主文。
四、另法院終止清算程序後，聲請人之債務並非當然免除，仍應
    由法院斟酌消費者債務清理條例有關免責之規定，例如本條
    例第133 條、第134 條、第135 條等，依職權認定是否裁定
    免責，故法院終止清算程序後，聲請人雖有免責之機會，惟
    其財產不敷清償清算程序之費用如係因上述條例所定不可免
    責之事由所致，法院即非當然為免責之裁定，聲請人就其所
    負債務仍應負清償之責，附此敘明。
中    華    民    國    99    年     8     月    9    日
                        民事第二庭  法  官  高明德
上為正本係照原本作成。
開始清算程序之裁定不得抗告，如不服同時終止清算程序之裁定
，應予裁定送達後10日內，以書狀向本院提出抗告，並繳納抗告
費新台幣1,000元。
中    華    民    國    99    年     8     月    9    日
                                    書記官  崔青菁

司法院資訊處製作；財團法人民間司法改革基金會備份。
